【裁判字號】    89,訴,1368
【裁判日期】    890831
【裁判案由】    重傷害
【裁判全文】
臺灣高雄地方法院刑事判決                        八十九年度訴字第一三六八號
    公  訴  人  臺灣高雄地方法院檢察署檢察官
    被      告  甲○○
    選任辯護人  許清連
                林鴻駿
                許瑜容律師
右列被告因傷害案件，經檢察官提起公訴（八十九年度偵字第一０五六一號），本院
判決如左：
    主  文
甲○○傷害人之身體，處拘役貳拾日。如易科罰金，以佰元折算壹日。
    事  實
一、甲○○於民國八十九年四月二十二日上午八時許，在高雄縣大社鄉果菜市場內，
    因賣菜糾紛與乙○○發生口角，竟基於傷害故意，徒手將乙○○推倒在地，致乙
    ○○頭部碰觸地面，因而受有額骨骨折傷害導致硬腦膜下出血，經送醫救治後，
    現已恢復意識，傷勢痊癒。
二、案經乙○○之妻黃月菊訴請台灣高雄地方法院檢察署檢察官偵查起訴。
    理  由
一、訊之被告甲○○固坦承於右揭時、地與被害人乙○○發生口角，及爭執間乙○○
    人身倒地，頭部碰觸地面，因而受有額骨骨折傷害等事實，惟矢口否認有出手推
    倒被害人之事實，辯稱：因被害人站立之位置，地面不平，被害人出手打伊時，
    伊閃躲，被害人未打到伊而自行跌倒受傷云云。惟查，被告於偵查中陳稱當時因
    被害人不斷辱罵伊，伊無法忍受，雙方有拉扯等情（見偵查卷第十頁正、反面）
    ，業已坦承雙方當時確有拉扯之肢體衝突，且証人林慶作亦於本院證稱：伊看到
    被害人一直罵被告三字經，罵到最後被告抓狂，雙方就出手，伊看到被告的手碰
    觸到被害人的額頭後，被害人就向後倒地不動，伊將被害人扶起送醫等語（見本
    院八十九年八月二十二日審判筆錄），核與被告於偵查中坦承因遭被害人辱罵無
    法忍受而出手等情相符，被告嗣雖於本院審理時否認有推倒被害人之事實，並舉
    證人林瑞賢、孫有祥、黃富正等人圖以實說，惟證人黃富正及林瑞賢雖均稱有看
    見被告與被害人口角爭執，惟渠等亦稱伊等後來就離開市場，之後情形即未親眼
    見聞等語，另證人孫有祥雖對於本院訊之被告有無推倒被害人一節，答以不知情
    ，惟其亦稱：當時見被告與被害人互罵，被害人先出手要打被告，被告把被害人
    手撥開後，出手要打被害人，被害人往後倒退閃躲，因地面不平，被害人身體因
    而往後倒地，頭部碰觸地面等語（前揭三證人證詞均見本院八十九年七月十八日
    審判筆錄），由孫有祥證詞可知被告與被害人除發生口角外，雙方並有肢體衝突
    之事實，應堪肯認，孫有祥雖證稱被害人係因地面不平而跌倒，且依告訴人提出
    之現場照片以觀，該市場部分地面確有起伏不平之情狀，然縱認地面不平之於被
    害人之跌倒亦與有助因，惟若非被告反手推及被害人身體之外力，被害人亦不致
    身體失衡因而人身倒地，故被告之出手對於被害人之受傷應有相當因果關係，洵
    堪認定，前揭證人稱被害人係因地面不平而跌倒，非被告之外力等詞，應係己意
    臆測之詞，尚難採信。又被害人因頭部碰觸地面，致額骨骨折而硬腦膜下出血，
    亦有高雄榮民總醫院診斷證明書一紙在卷可稽，其送醫之初雖意識不清（公訴人
    因而以重傷害罪起訴被告），然經醫治後現已恢復意識，且能自理日常生活，身
    體狀況正常等情，亦經被害人於本院八十九年八月二十二日審理時到庭陳明，並
    有本院向高雄榮民總醫院函詢之病歷資料公務查詢會簽意見表一份附卷可稽，公
    訴人起訴事實認被害人迄今仍意識喪失，應與事實不符。綜上，本件被告傷害犯
    行，事證明確，應依法予以論科。
二、核被告所為，係犯刑法第二百七十七條第一項之傷害罪。公訴人認被告係犯同法
    第二百七十七條第二項後段之重傷害罪，容有未洽，已於前段敘明，惟起訴之基
    本社會事實同一，爰依刑事訴訟法第三百條之規定，變更起訴法條予以論罪科刑
    ，附此敘明。爰審酌被告偶因細故，即與告訴人互以暴力相向，犯後又否認犯行
    ，並無悔意，惟念其乃因遭被害人不斷辱罵無法忍受，且係被害人先行動手，被
    告始加以反擊，已經告訴人所舉之證人林慶作到庭證明，復有證人孫有祥之證詞
    互核可按，已於前敘明，被害人對己身之受傷顯與有過失，又被害人所受之傷勢
    ，現已康復，以及被告於最近五年內並無前科，有臺灣高雄地方法院檢察署刑案
    資料查註記錄表在卷可按等一切情狀，量處如主文所示之刑，並諭知易科罰金之
    折算標準，以資懲儆。
據上論斷，應依刑事訴訟法第二百九十九條第一項前段、第三百條，刑法第二百七十
七條第一項條、第四十一條，罰金罰鍰提高標準條例第一條前段、第二條，判決如主
文。中      華      民      國    八十九    年      八      月    三十一
  日
                                  臺灣高雄地方法院刑事庭
                法  官  陳淑卿
右正本證明與原本無異。
如不服本判決，應於判決送達後十日內，向本院提出上訴狀。
                                      書記官  陳朝宗
中      華      民      國    八十九    年      九      月      四      日
附錄本判決論罪之法條全文
刑法第二百七十七條條第一項
傷害人之身體或健康者，處三年以下有期徒刑、拘役或一千元以罰金。


司法院資訊處製作；財團法人民間司法改革基金會備份。
